【裁判字號】    99,交易,13
【裁判日期】    990325
【裁判案由】    過失傷害
【裁判全文】
臺灣花蓮地方法院刑事判決              99年度交易字第13號
公  訴  人  臺灣花蓮地方法院檢察署檢察官
被      告  乙○○
上列被告因業務過失傷害案件，經檢察官提起公訴（98年度偵字
第5219號），被告於準備程序中為有罪之陳述，本院裁定進行簡
式審判程序，判決如下：
    主  文
乙○○從事業務之人，因業務上過失傷害人，處拘役拾日，如
易科罰金，以新臺幣壹仟元折算壹日。
    事  實
一、乙○○平日以駕駛車牌號碼 G3-5948號自用小貨車從事水電
    工作，係以駕駛為其附隨業務之人，於民國98年5月7日13時
    24分許，駕駛上開自用小貨車，沿花蓮縣花蓮市（下同）德
    興 133-1號前未設分向標線之產業道路由南往北方向行駛，
    本應注意汽車行駛時，駕駛人應注意車前狀況，並隨時採取
    必要之安全措施，及在未劃有分向標線之道路交會時，應減
    速慢行，而依當時天候晴、日間自然光線、柏油路面乾燥、
    無缺陷、無障礙物，並無不能注意之狀況，竟疏未注意車前
    狀況並減速慢行。迨至德興 133-1號往北40公尺處時，適有
    甲○○騎乘車牌號碼 112-DBJ號重型機車，沿同路對向行駛
    而來，亦同疏未注意車前狀況，並隨時採取必要之安全措施
    ，及在未劃有分向標線之道路交會時，應減速慢行。二車遂
    在交會時，彼此閃避不及而發生碰撞。甲○○因而人車倒地
    ，受有多處開放性傷口、手挫傷、頭皮挫傷、牙齒斷裂等傷
    害。嗣乙○○於警員前往現場處理時，在其上開犯行未為任
    何有偵查犯罪職權之公務員知悉前，即當場向到場處理之警
    員自首，承認其為肇事人，並進而接受本件裁判。
二、案經甲○○訴由花蓮縣警察局吉安分局報告臺灣花蓮地方法
    院檢察署檢察官偵查起訴。
    理  由
一、上開犯罪事實，業據被告乙○○於警詢、偵查中及本院審理
    時均坦承不諱，核與證人即告訴人甲○○於警詢時所證述之
    情節亦大致相符。此外，復有道路交通事故現場圖、道路交
    通事故調查報告表、財團法人佛教慈濟綜合醫院診斷證明書
    、現場照片16張在卷可稽。按汽車行駛時，駕駛人應注意車
    前狀況，並隨時採取必要之安全措施；汽車在未劃有分向標
    線之道路，或鐵路平交道，或不良之道路交會時，應減速慢
    行，道路交通安全規則第94條第 3項、第100條第1款分別定
    有明文。而依現場照片觀之，本案發生車禍之道路，路面狹
    窄、並未劃有分向標線，且路面略呈彎道。被告駕駛汽車本
    應注意上開規定，況依當時天候晴、日間自然光線、柏油路
    面乾燥、無缺陷、無障礙物，並無不能注意之狀況，被告未
    注意車前狀況並減速慢行，與告訴人機車發生碰撞，其有過
    失至為明確，而告訴人因本案車禍受有上開傷害，被告上揭
    過失行為肇致本件車禍，與告訴人所受傷害間，具有相當因
    果關係，均堪認定。至本案發生車禍之地點，既路面狹窄、
    並未劃有分向標線，且路面略呈彎道，已如前述，告訴人行
    駛上揭路段，亦同應注意車前狀況，隨時採取必要安全措施
    ，並減速慢行，是本案車禍之發生，告訴人亦有過失，亦足
    認定，惟此並無礙於被告應負過失之罪責。從而，本案被告
    之自白核與事實相符，堪以採信，犯行洵堪認定，自應依法
    論科。
二、按刑法上所謂業務，係指個人基於其社會地位繼續反覆所執
    行之事務，其主要部分之業務固不待論，即為完成主要業務
    所附隨之準備工作與輔助事務，亦應包括在內，最高法院著
    有71年台上字第1550號判例可資參照。查被告平日以駕駛車
    輛從事水電工作，為其自承在卷，即係以駕駛為其附隨業務
    。是核被告所為，係犯刑法第284條第2項前段之業務過失傷
    害罪。又被告於警員前往現場處理時，在其上開犯行未為任
    何有偵查犯罪職權之公務員知悉前，即當場向到場處理之警
    員自首，承認其為肇事人，並進而接受本件裁判，此有花蓮
    縣警察局道路交通事故肇事人自首情形紀錄表在卷可稽，自
    應依刑法第62條之自首規定，減輕其刑。爰審酌被告並無重
    大前科紀錄，素行尚佳，本案車禍之發生尚非重大違規所致
    ，過失情節非重、告訴人受傷程度，被告犯罪後坦承犯行，
    及本院認告訴人亦有過失同為肇事原因，並參酌被告所提和
    解條件，雙方復因認知差距致未能達成和解等一切情狀，量
    處如主文所示之刑，並諭知易科罰金之折算標準。
據上論斷，應依刑事訴訟法第273條之1第1項、第299條第 1項前
段，刑法第 284條第2項前段、第62條前段、第41條第1項前段，
刑法施行法第1條之1，判決如主文。
中    華    民    國    99    年    3     月    25    日
                  刑事第一庭    法  官  林恒祺
以上正本證明與原本無異。
如不服本判決應於收受送達後10日內向本院提出上訴書狀，並應
敘述具體理由。其未敘述上訴理由者，應於上訴期間屆滿後20日
內向本院補提理由書(均須按他造當事人之人數附繕本)「切勿逕
送上級法院」。告訴人或被害人如對於本判決不服者，應具備理
由請求檢察官上訴，其上訴期間之計算係以檢察官收受判決正本
之日期為準。
中    華    民    國    99    年    3     月    26    日
                                書記官
附錄本判決論罪之法律條文：
中華民國刑法第284條第2項前段
因過失傷害人者，處 6 月以下有期徒刑、拘役或 5 百元以下罰
金，致重傷者，處 1 年以下有期徒刑、拘役或 5 百元以下罰金
。
從事業務之人，因業務上之過失傷害人者，處 1年以下有期徒刑
、拘役或1千元以下罰金，致重傷者，處3年以下有期徒刑、拘役
或2千元以下罰金。

司法院資訊處製作；財團法人民間司法改革基金會備份。
